臺灣桃園地方法院家事裁定
110年度亡字第76號
聲  請  人  高淑貞

相  對  人  羅梅華  應受送達處所不明（境外）
上列聲請人聲請對失蹤人宣告死亡事件，本院裁定如下：
    主      文
聲請駁回。
程序費用由聲請人負擔。
    理      由
一、聲請意旨略以：相對人即失蹤人為伊之母，伊之父高金箱於
    民國97年8月7日與相對人離婚，同年月26日申登。相對人於
    102年10月3日出境，自此行方不明，未與家人聯繫，迄今已
    生死不明逾7年，為此聲請准予宣告相對人死亡云云。
二、按失蹤人失蹤滿7年後，法院得因利害關係人或檢察官之聲
    請，為死亡之宣告。民法第8條第1項定有明文。次按宣告死
    亡或撤銷、變更死亡之裁定，利害關係人或檢察官得聲請之
    ；法院准許宣告死亡之聲請者，應公示催告；公示催告，應
    記載下列各款事項：㈠失蹤人應於期間內陳報其生存，如不
    陳報，即應受死亡之宣告。㈡凡知失蹤人之生死者，應於期
    間內將其所知陳報法院。前項公示催告，準用第130條第3項
    至第5項之規定。家事事件法第155、156條定有明文。次按
    稱失蹤者，係指離去其住所或居所，經過一定年限，生死不
    分明之謂。死亡宣告者，謂由法院以裁判宣告，看做為死亡
    也。凡人財產上及親屬上之關係，於生死相關者甚大，故人
    之生死既不分明，則某人財產上及親屬上之關係，亦瀕於不
    確定之情形，非第有害利害關係人之利益，並害及公益，故
    對於生死不分明之人，經過一定期間，法院得因利害關係人
    之聲請，為死亡之宣告。此種死亡宣告制度，是又對於權利
    能力終於死亡之例外也（民法第8條立法理由參照）。苟係
    事實上無從確知其為生存或死亡者。即屬生死不明。惟民法
    第8條第1項至第3項之死亡宣告。均以失蹤人之生死不明為
    前提（司法院院字第2701號解釋參照）。
三、聲請人主張之事實，據其提出戶籍謄本及高金箱除戶謄本、
    內政部移民署中華民國統一證號基資表等為其論據，本院並
    依職權查詢相對人入出境資料，得知相對人自100年2月25日
    出境後，並無入境資料；又均無失蹤人在監在押資料、健保
    就醫記錄及勞保投保資料，亦有本院網路資料查詢表等在原
    卷可稽。固足見相對人已離去其在境內之住所地，從聲請人
    主張的102年10月起算迄今已至少近9年，並無音信。
四、然相對人為61年7月18日生，現年方約50歲，對照內政部最
    新統計我國國民109年度平均餘命為81.3歲，差距甚大，相
    對人現尚生存的可能性極高，相對人雖然至少近9年未入境
　　，但不能逕以其未再返國之事實即遽認其有生死不明之情形
    。其出境搭乘CZ3020班機，為中國南方航空公司桃園飛往桂
    林之班次，顯係有目的性之離去，而非去向不明，自難僅因
    其長久未與在臺親屬聯絡，聲請人單純不知其連絡方式，遽
    論其有失蹤之情形。聲請人所為舉證至多僅能證明相對人離
    境後未曾入境，無法證明確知其失蹤或生死不明，不能僅因
    單純未知相對人所在，逕謂其失蹤。聲請意旨為無理由，應
    予駁回。
中　　華　　民　　國　　111 　年　　8 　　月　　25　　日
                  家事庭法  官  毛松廷
以上正本係照原本作成。
如不服本裁定應於送達後10日內向本院提出抗告狀，並繳納抗告
費新台幣1,000元。
中　　華　　民　　國　　111 　年　　8 　　月　　25　　日
                        書記官  張堯振